【裁判字號】    95,上訴,2390
【裁判日期】    950926
【裁判案由】    強盜等
【裁判全文】
臺灣高等法院刑事判決
上  訴  人
即  被  告  乙○○原名李佳聰.
選任辯護人  盧建宏律師 （法律扶助基金會律師）
上列上訴人因強盜等案件，不服臺灣桃園地方法院94年度訴字第
2309號，中華民國95年3月23日第一審判決（起訴案號：臺灣桃
園地方法院檢察署94年度偵字第14503、14561、14763、15286、
15659、16478號），提起上訴，本院判決如下：
    主  文
原判決關於準強盜部分撤銷。
乙○○被訴準強盜部分，免訴。
    理  由
一、公訴意旨略以：乙○○與張杰（業經臺灣桃園地方法院95年
    簡字第35號判決有期徒刑四月確定），基於意圖為自己不法
    所有之概括犯意聯絡，由乙○○騎乘車牌號碼TP8-433號輕
    型機車搭載張杰，先於民國（下同）94年7月22日10時許至
    桃園縣大溪鎮○○街166巷17弄37號旁空地，遂趁人不注意
    之際，共同徒手竊取一江營造廠委託丙○○保管之鋼筋286
    支得手（乙○○此部分竊盜犯行，經原審判決公訴不受理確
    定）。乙○○與張杰復於同日11時許，以相同方法至上開空
    地，共同徒手竊取鋼筋54支得手後，放置於上開機車腳踏板
    上，惟乙○○與張杰未及離去之際，即為丙○○察覺而出面
    攔阻，乙○○為脫免逮捕、防護贓物，竟加速疾駛衝撞丙○
    ○，丙○○即隨手持木棍阻擋，並因此敲及乙○○頭部，致
    乙○○人車倒地，因認乙○○此部分涉有刑法第329條之準
    強盜罪嫌云云。
二、按刑法第329條之準強盜罪以竊盜或搶奪，因防護贓物、脫
    免逮捕或湮滅罪證而當場施強暴脅迫為要件，是行為人主、
    客觀上須以實施強暴脅迫為手段，以達防護贓物、脫免逮捕
    或湮滅罪證之目的，始屬相當，如欠缺此項手段、目的關係
    ，即難以本罪相繩（參看最高法院88年度台上字第2183號判
    決）。
三、上訴人即被告乙○○於警詢、偵訊、原審及本院審理時固坦
    承於上揭時、地有竊取鋼筋54支，並遭證人丙○○發覺制伏
    之事實不諱，惟矢口否認有準強盜犯行，辯稱：伊沒有騎機
    車加速衝撞證人丙○○，當時伊並未發動機車即被證人丙○
    ○打了云云。經查：
  (一)被告乙○○坦承於上揭時、地與已判決確定之張杰竊取鋼筋
    得手之犯罪事實，核與證人丙○○於原審審理時證述及證人
    甲○○於警詢中證述情節相符，復有贓物領據（保管）單1
    紙在卷可稽，是被告竊盜之事實已堪認定。
  (二)證人丙○○於原審審理時雖證稱：「我... 看監視器，發現
    被告2人又回到上開我放鋼筋的空地，結果我追出來看到他
    們又搬一大堆放在機車前面的腳踏板，乙○○看到我，當時
    他機車已經發動要撞我，張杰當時還沒有上機車，乙○○猛
    加油門，聲音很大，沒有戴安全帽，看著我，機車車頭朝我
    ，我一緊張就在旁邊拿到一枝木頭，往乙○○的頭敲下去，
    他就受傷了。後來我就叫我太太打電話到圳頂派出所報警，
    我也聯絡一江營造廠的老闆，老闆也有過來。」、「（乙○
    ○騎機車朝你的時候有無發動？）有。」、「（有無朝你衝
    過來？）有，朝我衝過來，距離大約1個法庭的1張長條椅（
    經實際丈量該椅長約177公分左右）。」、「（被告既然騎
    機車朝你衝過來，為何沒有撞到你？）因為我有閃避。」、
    「（當時被告衝撞你了嗎？）是的，已經衝撞了。」、「（
    第2次你看到被告2人再回到空地，你追出去，被告乙○○騎
    乘在機車上，他大約距離你多遠？）大約這個法庭寬（經實
    際丈量約8公尺）。」、「我走到馬路剛好要轉進去放鋼筋
    的地方，被告騎乘的機車已經發動，且人也已經坐在上面了
    ，我有往前走約1公尺，看被告衝撞過來，電話線桿旁邊有1
    枝木頭，我就順手拿起那枝棍子。」、「（據張杰稱，乙○
    ○當時沒有發動機車？）乙○○有發動機車，我沒有冤枉他
    。」、「（被告乙○○是否確實有朝你衝撞？）有。」等語
    （見原審卷第72至74、76、80頁）。證人即丙○○之子藍啟
    榮於原審審理時則證稱：「被告2人第2次回來偷的時候，我
    在廂型車上等的時候，就看到被告2人騎乘機車經過我的廂
    型車旁，到空地那邊要竊取鋼筋，我也開車跟著過去，我到
    的時候，我父親已經在現場了，我看到被告乙○○頭部流血
    ，他所騎乘的機車前擋泥板沾有血跡，他的機車還是往前騎
    ，撞到我廂型車的左前門才倒在地上。」、「（你下車的時
    候機車有無發動？）發動了，我下車的時候順便把機車的鑰
    匙拔下來。」等語（見原審卷第82、83頁）。依證人丙○○
    、藍啟榮之證詞，被告乙○○辯稱：並未發動機車云云，顯
    係卸責之詞，不足採信。惟依藍啟榮所述，僅能認定被告係
    發動機車要騎走，並不能認定被告係騎機車衝撞丙○○。而
    丙○○前就被告騎乘機車要離開現場乙節，認定係朝其衝撞
    。惟本院請證人丙○○提出現場監視器錄影帶，但丙○○供
    稱，本案經過那麼多年，我的監視器會自動將錄影資料洗掉
    ，所以沒有當時的錄影資料，無法提出。丙○○更稱，被告
    沒有騎車撞我，當時是被告騎車要逃走，我拿起棍子，他可
    能騎車過來撞到我的棍子，我並沒有打他，他騎機車衝過來
    ，我木棍拿高高斜斜的，他衝過來撞到我的木棍，因此而受
    傷，我沒有受傷（以上見本院95年8月30日訊問筆錄）。被
    告發動機車，要騎走機車，或有兩種可能，一者為逃離現場
    ，一者為以機車衝撞丙○○。被告自始否認騎機車衝撞丙○
    ○，而丙○○前此雖稱，被告係騎機車衝撞伊，但並無其他
    事證佐證，或係其個人所想像。再丙○○並未因之而受傷，
    丙○○更且改稱，被告應非係騎機車衝撞伊。被告辯稱，伊
    騎機車是要離開現場非不可採信。即不得以丙○○前此想像
    之詞認定被告有於竊盜後意圖脫免逮捕而對丙○○施以強暴
    之犯行，被告被訴準強盜之犯嫌容有未足，但被告竊盜之犯
    行，仍堪認定。
四、公訴人認被告係犯刑法第329條之準強盜罪，尚有未洽，被
    告此部分所為，應僅係犯刑法第320條第1項竊盜罪。又被告
    乙○○曾於93年12月10日晚上10時許，竊取戴喜玲所有FCS-
    159號重機車，再於同日晚上11時40分許，騎乘該機車，行
    經桃園縣八德市○○路○段945號前為警攔查，被告為躲避警
    方追捕，加速前進，不慎撞及對向車道由李宗彥駕駛之重機
    車發生擦撞，致李宗彥額頭受傷，被告乙○○不立即施予救
    助，仍騎乘機車加速逃逸，而於八德市○○路○段947巷與大
    忠街口為警查獲之犯行，業經臺灣桃園地方法院於94年6月
    29日以94年度桃交簡172號判決，就竊盜、過失傷害及肇事
    逃逸部分，分別判處被告有期徒刑3月、2月、6月，應執行
    有期徒刑9月確定，此有該刑事判決電腦列印本及本院被告
    前案紀錄表各1份在卷可憑。而本案被告所犯竊盜罪（被訴
    準強盜，本院認定係犯竊盜罪，已如上述）之時間係94 年7
    月22日11時許，且被告於同日上午10時許，亦在同一工地犯
    竊盜罪（竊取鋼筋286支），被告於94年7月22日所犯兩次竊
    盜罪，犯罪地點相同，犯罪手法相同，被害人亦屬同一人。
    再被告更自93年9月9日起至94年4月26日止，連續犯竊盜罪
    （即原審判決附表三所載），被告於94年7月22日10時及11
    時所犯兩次竊盜犯行與被告自93年9月9日起至94年4月26日
    止最後一次竊盜犯行，時間相距雖達3月，惟所犯均為普通
    竊盜之罪名，且被告於原審審理時既坦言：其於93年10月中
    旬某日起至同年11月30日止，有於原審判決附表三所示時間
    、地點，竊盜廖木梁等人之財物等語，總計被告連同本案及
    另案，於短短3個月內即犯竊盜案多達18次，足見被告係基
    於連續初發之意思，自始均在一預定犯罪計畫以內，出於主
    觀上始終同一之犯意而為進行（又原審亦認定被告於94年7
    月22日10時許所犯竊取286支鋼筋之犯行與被告自93年9月9
    日起至94年4月26日止之連續竊盜犯行係基於概括犯意所為
    ，而有連續犯之裁判上一罪關係，判決公訴不受理）。被告
    乙○○上開行為後，刑法第56條連續犯之規定，雖於94年2
    月2日修正公布刪除，並於95年7月1日施行，而被告之犯行
    ，因行為後新法業已刪除連續犯之規定，此刪除雖非犯罪構
    成要件之變更，但顯已影響行為人刑罰之法律效果，自屬法
    律有變更，依新法第2條第1項規定，比較新、舊法結果，仍
    應適用較有利於被告之行為時法律即舊法論以連續犯（最高
    法院95年第8次刑事庭會議決議參照）。從而，本案被告竊
    盜之犯行（被訴準強盜）與另案已判決確定被告於93年12月
    10日晚上10時許，竊取戴喜玲所有FCS-159號重機車竊盜犯
    行及被告自93年9月9日起至94年4月26日止之竊盜犯行，均
    係基於概括犯意為之，而有連續犯之裁判上一罪之關係。被
    告另案竊盜部分（竊取戴喜玲機車）既已判決確定，則被告
    本案竊盜之犯行（94年7月22日11時許竊取54支鋼筋後逃離
    現場），應為該確定判決效力所及。
五、按案件曾經判決確定者，應諭知免訴之判決，刑事訴訟法第
    302條第1款定有明文。又訴訟上所謂一事不再理之原則，關
    於實質上一罪或裁判上一罪（如刑法第56條之連續犯），亦
    均有其適用（參看最高法院60年度臺非字第77號判例）。原
    審認被告涉有準強盜罪嫌，予以論罪科刑，容有未洽，被告
    提起上訴，否認有準強盜之犯行，為有理由，應由本院將原
    判決關於準強盜部分撤銷改判，並就被告被訴準強盜部分諭
    知免訴之判決。
據上論斷，應依刑事訴訟法第369條第1項前段、第364條、第302
條第1款，判決如主文。
本案經檢察官張秋雲到庭執行職務。
中    華    民    國    95    年    9     月    26    日
                  刑事第十一庭
                          審判長法  官  張連財
                                法  官  楊照男
                                法  官  林明俊
以上正本證明與原本無異。
如不服本判決，應於收受送達後十日內向本院提出上訴書狀，其
未敘述上訴之理由者並得於提起上訴後十日內向本院補提理由書
（均須按他造當事人之人數附繕本）。
                                書記官  蕭進忠
中    華    民    國   95     年    10    月    2     日


司法院資訊處製作；財團法人民間司法改革基金會備份。
